臺灣彰化地方法院刑事判決　　　　　　　　　　　　　九十一年度易字第二五二號
　　公　訴　人　臺灣彰化地方法院檢察署檢察官
　　被　　　告　丙○○
　　　　　　　　甲○○
　　　　　　　　戊○○
右被告等因家庭暴力防治法之傷害案件，經檢察官聲請簡易判決處刑（九十年度偵字
第六一六一號），本院彰化簡易庭認不宜以簡易判決處刑，簽移由普通庭依通常程序
審理（九十一年度彰簡字第八九號），本院判決如左：
        主  文
丙○○傷害人之身體，處拘役肆拾日，如易科罰金，以佰元折算壹日。扣案之鋼棒
壹把沒收之。
甲○○傷害人之身體，處拘役拾日，如易科罰金，以佰元折算壹日。
戊○○傷害人之身體，處拘役貳拾日，如易科罰金，以佰元折算壹日。
        事  實
一、丙○○係戊○○之兄，二人間為二親等之血親，具有家庭暴力防治法第三條第四
    款所定之家庭成員關係，於民國九十年九月八日下午二時十分許，在丙○○所經
    營位於彰化縣彰化市○○里○○街與自強路口之販賣雞、鴨肉攤位處，二人因細
    故發生口角後，二人竟均基於普通傷害之故意，互相推打對方胸口，丙○○繼而
    持所有攤位上磨刀用之鋼棒一把揮向戊○○，因戊○○閃躲而未揮中，後丙○○
    前開鋼棒遭在場之乙○○（為丙○○、戊○○之弟弟，與丙○○、戊○○二人均
    無犯意聯絡）奪下，丙○○、戊○○二人復行扭打，於雙方相互扭打之際，丙○○並出口咬傷戊○○之右手虎口處，戊○○因而受有兩手掌撕裂傷、右手咬傷二
    點五公分等傷害；丙○○則受有頭皮血腫、上唇裂傷、前胸部皮下及頭部多處擦
    傷等傷害。
二、甲○○為丙○○之妻、戊○○之兄嫂，與戊○○為二親等之姻親，亦具有家庭暴
    力防治法第三條第四款所定之家庭成員關係，於九十年九月八日下午三時許，得
    悉丙○○、戊○○前開爭吵打架情事，乃趕往上開攤位處（此時丙○○、戊○○
    二人已扭打結束並均停手，起訴書誤認該時間點為同日下午二時三十分許丙○○
    、戊○○二人正扭打之際），並質問戊○○為何前來攤位處等語而與戊○○發生
    爭執，詎甲○○因一時氣憤，竟基於普通傷害之故意，持該攤位上丙○○所有之
    菜刀一把，自戊○○左後方走向正面對馬路之戊○○（所站位置距離甲○○約有
    三公尺），並於戊○○發現轉身舉起左手阻擋之際，高舉上開菜刀一支劃傷戊○○之左手，使戊○○受有左手掌內側刀傷四點五公分之傷害。旋為據報員警前往
    上開攤位現場處理而查悉上情，並扣得丙○○所有之前揭鋼棒一把及菜刀一支等
    物。
三、案經丙○○、戊○○訴由彰化縣警察局彰化分局報請臺灣彰化地方法院檢察署檢
    察官偵查後聲請簡易判決處刑，經本院改依通常程序審判。
        理  由
一、訊據被告丙○○、戊○○二人固均坦承出手互推、扭打等情不諱，惟被告丙○○
    辯稱：係被告戊○○先出手，因被告戊○○掐住其領口處，其差點不能呼吸，並
    以手打其額頭、頸部，其才會咬被告戊○○的手云云；被告戊○○則辯稱：係被
    告丙○○先出手推，其才出手反推，其應屬正當防衛云云。質之被告甲○○亦坦
    認有以被告丙○○所有菜刀割傷被告戊○○左手一情，然辯稱：當天下午約三時
    許，伊到攤位時，被告丙○○、戊○○二人已經吵完架，伊問被告戊○○來做什
    麼，雙方因而發生口角，當時伊在做生意的攤子切菜，菜刀剛好舉高到伊嘴邊的
    高度附近，被告戊○○從伊右邊過來，被告戊○○的左手因為講話比手勢在伊身
    旁揮舞，就剛好被刀子劃到，伊並無傷害被告戊○○之故意云云。惟查：（一）
    當天被告丙○○、戊○○二人先出手互推後，被告丙○○拿磨刀用之鋼棒揮向被
    告戊○○（未打到），經二人之弟弟乙○○將被告丙○○手上之鋼棒搶下後，被
    告丙○○、戊○○二人即扭打在一起等情，業據證人即當時在場目睹其情之乙○○於本院訊問時證述明確。是被告丙○○、戊○○二人既有互推、扭打之犯行，
    且均致對方受傷，有診斷證明書二紙在卷可稽，被告丙○○、戊○○二人均有普
    通傷害之故意甚明；且被告戊○○於證人乙○○將被告丙○○手上之鋼棒搶下後
    ，仍與被告丙○○互為拉址、扭打，其辯稱係正當防衛云云，亦無可採。（二）
    又雖被告丙○○、證人即被告丙○○、甲○○二人之女兒丁○○，於本院訊問時
    附和被告甲○○所辯，均證稱被告甲○○並無故意傷害被告戊○○之意云云，惟
    被告丙○○於本院訊問時稱：「甲○○在罵戊○○，戊○○生氣就過去找甲○○
    ，刀子當時放在桌上，是戊○○自己手過去劃到刀子的。」等語；證人丁○○則
    證述：「我母親（即被告甲○○）來到店裡，時間大概是下午三點。這時候，戊○○就轉而找上我母親，罵我的母親，我母親當時在切菜，戊○○站在他的右邊
    ，我母親講話不知是講到激動還是什麼原因，就向右邊轉身面向戊○○，刀子也
    隨手轉過去，戊○○就伸手過來擋，他的手是擋住刀鋒處，手掌內側就被劃傷了
    。」等語。衡以被告丙○○、證人丁○○二人所述情節已有不同（即菜刀劃傷被
    告戊○○時，被告丙○○稱刀子係放在桌上，證人丁○○則稱係被告甲○○拿在
    手上），且與被告甲○○上開辯稱之情節亦有未符（被告甲○○供稱係被告戊○○比手勢時，伸手過來剛好被刀子劃到等語；證人丁○○則證稱係被告甲○○側
    轉面對被告戊○○時，菜刀隨手轉過去，被告戊○○伸手擋被劃傷等語），且證
    人乙○○於本院九十一年九月二十日訊問時明確證稱：被告甲○○原本是在切魯
    味的地方，距離被告戊○○所站位置大約有三公尺，是被告甲○○持菜刀走向被
    告戊○○等語，核與被告戊○○稱其與證人乙○○原本係面朝馬路站立，被告甲○○係站在切魯位的攤位處，係被告甲○○持菜刀自其左後方走來，其發現後舉
    起左手擋（手僅舉高未往前推出去），就被菜刀割到等語相符，是被告甲○○應
    係持菜刀走向被告戊○○，並高舉菜刀而有傷害被告戊○○之故意，堪以認定。
    被告丙○○、證人丁○○二人前開所述，顯均係迴護被告甲○○之詞，被告甲○○辯稱無傷害被告戊○○之故意云云，均無可信。本件事證明確，被告丙○○、
    甲○○、戊○○三人前開犯行均洵堪認定。
二、核被告丙○○、甲○○、戊○○三人所為，均係犯刑法第二百七十七條第一項之
    普通傷害罪，均屬家庭暴力防治法第二條第二項之家庭暴力罪。又被告甲○○具
    有普通傷害之故意，已詳述如前，公訴人認其係犯刑法第二百八十四條第一項之
    普通過失傷害罪，容有未洽，起訴法條應予變更（最高法院八十八年度台非字第
    三四七號判決意旨參照）。爰審酌被告丙○○、甲○○、戊○○三人之素行、親
    等關係、犯罪之動機、目的均僅因細故即起意傷害、被告丙○○、甲○○二人分
    別持鋼棒、菜刀為傷害犯行；被告戊○○則係徒手之犯罪手段、告訴人丙○○、
    戊○○二人所受傷害及被告丙○○、甲○○、戊○○三人犯罪後之態度等一切情
    狀，分別量處如主文第一項、第二項、第三項所示之刑，並均諭知易科罰金之折
    算標準，以示懲儆。
三、扣案之鋼棒（磨刀用）一把及菜刀一支，均係被告丙○○所有之物，業據被告丙○○供承在卷；又被告丙○○為前開傷害犯行時，曾持上開鋼棒一把揮向被告戊○○，亦據被告戊○○指訴歷歷，並經證人乙○○證述為真，上開鋼棒一把，係
    屬被告丙○○所有供犯罪所用之物，爰依刑法第三十八條第一項第二款規定，併
    予宣告沒收之。至扣案之菜刀一支，雖係被告甲○○供以傷害被告戊○○所用之
    物，然並非被告甲○○所有之物，且非屬違禁物，核與沒收之要件不符，故不予
    宣告沒收。
據上論斷，應依刑事訴訟法第四百五十二條、第二百九十九條第一項前段、第三百條
，刑法第二百七十七條第一項、第四十一條第一項前段、第三十八條第一項第二款，
罰金罰鍰提高標準條例第一條前段、第二條，判決如主文。
本案經檢察官黃淑媛到庭執行職務
中      華      民      國    九十一    年     十一     月     十五     日
                                臺灣彰化地方法院刑事第三庭
                                      法      官  李  雅  俐
右正本證明與原本無異。
如不服本判決，應於判決送達後十日內，向本院提出上訴狀（須附繕本）。
                                      法院書記官  陳  佳  宏
中      華      民      國    九十一    年     十一     月    二十二    日
附錄論罪科刑法條：
刑法第二百七十七條第一項：
傷害人之身體或健康者，處三年以下有期徒刑、拘役或一千元以下罰金。
